臺灣高等法院刑事判決　　　　　　　　　　　　　九十三年度上訴字第二０三０號
　　上　訴　人　臺灣板橋地方法院檢察署檢察官
　　被　　　告　甲○○
右上訴人因被告違反毒品危害防制條例案件，不服臺灣板橋地方法院九十三年度訴字
第六七三號，中華民國九十三年五月二十八日第一審判決（起訴案號：臺灣板橋地方
法院檢察署九十二年度毒偵字第三九三九號、九十三年度偵緝字第三二三號；併辦案
號：九十二年度偵字第二一六六二號、九十二年度毒偵字第三九三九號、九十三年度
毒偵字第一００七號、九十三年度毒偵緝字第九六號、九十三年度偵緝字第三二二號
及九十三年度核退毒偵字第七四四號），提起上訴，本院判決如左：
    主  文
原判決撤銷。
甲○○連續施用第一級毒品，處有期徒刑拾月，扣案之海洛因淨重計零點柒公克沒
收銷燬之，扣案之包裝紙張（計重零點柒貳公克）、留有海洛因殘渣空袋壹只、針
筒肆支、吸管壹支及止血帶壹條，均沒收。
    事  實
一、甲○○有違反麻醉藥品管理條例案件前科，而其於民國（下同）九十二年間因施
    用毒品案件，經臺灣板橋地方法院九十二年度毒聲字第一七六六號裁定送觀察、
    勒戒後，認無繼續施用毒品傾向，而經臺灣板橋地方法院檢察署檢察官於九十二
    年六月二十五日以九十二年度毒偵字第一八六三號為不起訴處分確定。詎仍不知
    悔改，復基於施用第一級毒品海洛因之概括犯意，自九十二年七月七日起至九十
    三年四月七日止，先後在臺北縣五股鄉○○路○段八巷二號一樓租處，以針筒注
    射入體內方式連續施用第一級毒品海洛因多次，一日約施用一、二次，其間：（
    一）於九十二年七月十六日下午三時許，在臺北縣新莊市○○路一號前為警查獲
    ，並查扣其持有供施用之第一級毒品海洛因一包（淨重零點一四公克、包裝重零
    點二九公克，公訴人誤載為淨重零點四公克），而經臺灣板橋地方法院依臺灣板
    橋地方法院檢察署檢察官聲請，於九十二年九月二十九日以九十二年度毒聲字第
    三００五號裁定送觀察、勒戒，然因甲○○未到案執行而受通緝，迄於九十三年
    二月十七日始執行觀察、勒戒，而因毒品危害防制條例於九十二年六月六日修正
    ，經總統於九十二年七月九日公布，並自九十三年一月九日開始施行，因而於九
    十三年三月十二日停止觀察、勒戒之執行予以釋放；（二）於九十二年十一月三
    十日下午六時許，在臺北縣泰山鄉○○路六巷二號前為警查獲，並查扣其持有供
    施用之第一級毒品海洛因一包（淨重零點零六公克、包裝重零點二一公克），（
    三）於九十三年二月十七日上午十一時三十分許，在臺北縣泰山鄉○○路六巷五
    弄三號前為警查獲，並扣得其持有供施用之海洛因一包（淨重零點一七公克、包
    裝重零點二二公克）及其所有且供施用第一級毒品所用之針筒二支、吸管一支、
    止血帶一條；（四）於九十三年四月八日上午十時二十分許，在臺北縣五股鄉○
    ○路上為警查獲，並自其駕駛之牌照號碼五Ａ－二六九二號自用小貨車上查扣其
    所有供施用第一級毒品所用之針筒二支及留有毒品海洛因殘渣空袋一只。
二、案經臺北縣政府警察局新莊分局報請臺灣板橋地方法院檢察署檢察官偵查起訴，
    暨移送併案審理。
    理  由
一、右開犯罪事實，業據被告甲○○於警詢時、原審法院審理中及本院審理時供承不
    諱，並有經警先後於右開時地查獲被告所有供施用之第一級毒品海洛因三包、留
    有海洛因殘渣空袋一只、針筒四支、吸管一支、止血帶一條扣案及查獲物品照片
    、扣押物品目錄表等在卷可資佐證；而被告先後於右述時地為警查獲後，所採集
    之尿液經送請臺灣檢驗科技股份有限公司以酵素免疫分析法（ＥＩＡ）及氣相層
    析質譜儀分析法（ＧＣ／ＭＳ）檢驗結果，均呈現鴉片類陽性反應，有該公司九
    十二年七月三十一日、十二月十九日、九十三年三月八日及四月二十六日濫用藥
    物尿液檢驗報告各乙紙在卷可稽；而該扣案之毒品海洛因三包經送請法務部調查
    局鑑驗結果，均屬第一級毒品海洛因無訛（分別為淨重零點一四公克、包裝重零
    點二九公克一包，淨重零點零六公克、包裝重零點二一公克一包，淨重零點一七
    公克、包裝重零點二二公克一包），有該局九十二年八月十八日調科壹字第０六
    ０００七三八一號、九十三年一月二十日調科壹字第０六０００七七五五號、九
    十三年三月八日調科壹字第０六０００八０五七號鑑定通知書各乙份附卷可憑，
    是被告上揭自白施用第一級毒品海洛因犯行堪認與事實相符，事證明確，被告犯
    行，應堪認定。
二、查被告於九十二年間因施用毒品案件，經臺灣板橋地方法院九十二年度毒聲字第
    一七六六號裁定送觀察、勒戒後，認無繼續施用毒品傾向，而經臺灣板橋地方法
    院檢察署檢察官於九十二年六月二十五日以九十二年度毒偵字第一八六三號為不
    起訴處分確定等情，業據被告供認在卷，並有該不起訴處分書及本院被告全國前
    案記錄表各乙份附卷可參，被告於因施用毒品案件經送觀察勒戒並經檢察官為不
    起訴處分後，五年內再犯本件施用毒品案件，核被告所為，係犯毒品危害防制條
    例第十條第一項之施用第一級毒品罪。至其為施用第一級毒品而持有該毒品，其
    持有第一級毒品之低度行為，應為其施用之高度行為所吸收，自不另論罪。被告
    先後多次施用第一級毒品犯行，時間緊接，手段相似，觸犯構成要件相同之罪名
    ，顯係基於概括犯意為之，應依連續犯規定論以一連續施用第一級毒品罪，並加
    重其刑；至公訴人雖僅就被告於九十二年七月十六日下午四時二十分許採集尿液
    時回溯前二十六小時內之某時施用第一級毒品犯行提起公訴，惟被告其餘上揭施
    用第一級毒品犯行因與已起訴之施用毒品犯行具有連續犯之裁判上一罪關係，本
    院自應併予審判。另被告雖於毒品危害防制條例修正施行前後均有施用第一級毒
    品犯行，惟被告基於概括犯意而施用第一級毒品，其連續施用第一級毒品至該毒
    品危害防制條例修正施行後，依連續犯規定以一罪論，自應依修正後之毒品危害
    防制條例規定予以追訴，附此敘明。原審就被告上述犯行予以論罪科刑固非無見
    ，惟查經警於上揭時地查獲之毒品海洛因三包，其中供包裝第一級毒品海洛因所
    用之包裝紙三張（計重零點七二公克）非屬第一級毒品海洛因，原審認係屬毒品
    海洛因而予以宣告沒收銷毀之，尚有未洽；又原審就被告於九十三年二月十七日
    上午十一時三十分許為警查獲後，迄同年四月七日間施用第一級毒品，而與公訴
    人起訴之被告施用第一級毒品犯行，具有連續犯之裁判上一罪關係，未併為審理
    ，同有未當；檢察官上訴意旨以原審就被告於九十三年四月八日下午一時三十分
    許為警採集尿液時回溯二十六小時內某時施用第一級毒品犯行未併為審理，而指
    摘原審判決不當，非無理由，則原判決既有可議之處，自應由本院予以撤銷改判
    ，爰審酌被告之素行，犯罪之動機、目的、手段、次數，迭因施用毒品觸法，經
    警查獲仍未能戒絕及犯罪後之態度等一切情狀，量處有期徒刑十月，而查本件係
    由檢察官提起上訴，本院所認定之被告犯罪事實與原審認定不同，自不受刑事訴
    訟法第三百七十條前段之限制，而得諭知較重於原審判決之刑。至扣案之海洛因
    （分別為淨重零點一四公克、零點零六公克、零點一七公克）係屬查獲之第一級
    毒品，依毒品危害防制條例第十八條第一項前段之規定，不問屬於犯人與否，沒
    收銷燬之﹔另包裝第一級毒品海洛因所用之包裝紙三張（計重零點七二公克）、
    針筒四支、吸管一支、止血帶一條及留有毒品海洛因殘渣空袋一只均係被告所有
    供犯本件施用第一級毒品所用之物，應依刑法第三十八條第一項第二款規定，併
    予宣告沒收之。
據上論斷，應依刑事訴訟法第三百六十九條第一項前段、第三百六十四條、第二百九
十九條第一項前段，毒品危害防制條例第十條第一項、第十八條第一項前段，刑法第
十一條前段、第五十六條、第三十八條第一項第二款，判決如主文。
本案經檢察官鄭富銘到庭執行職務。
中　　　華　　　民　　　國　　九十三　　年　　　八　　　月　　二十七　　日
                              臺灣高等法院刑事第十八庭
                                  審判長法  官  吳      敦
                                        法  官  梁  宏  哲
                                        法  官  張  傳  栗
右正本證明與原本無異。
如不服本判決，應於收受送達後十日內向本院提出上訴書狀，其未敘述上訴之理由者
並得於提起上訴後十日內向本院補提理由書（均須按他造當事人之人數附繕本）。
                                        書記官  秦　慧　榮
中　　　華　　　民　　　國　　九十三　　年　　　八　　　月　　 三十 　　日
附錄：本案論罪科刑法條全文
毒品危害防制條例第十條第一項
施用第一級毒品者，處六月以上五年以下有期徒刑。
